【裁判字號】    99,上易,1022
【裁判日期】    990831
【裁判案由】    竊盜
【裁判全文】
臺灣高等法院刑事判決                99年度上易字第1022號
上  訴  人  臺灣桃園地方法院檢察署檢察官
被      告  甲○○
上列上訴人因被告竊盜案件，不服臺灣桃園地方法院99年度易字
第127號，中華民國99年3月31日第一審判決（起訴案號：臺灣桃
園地方法院檢察署98年度偵字第6394號），提起上訴，本院判決
如下：
    主  文
上訴駁回。
    理  由
一、本案經本院審理結果，認第一審判決對被告甲○○為無罪之
    諭知，核無不當，應予維持，除下述外，餘均引用第一審判
    決書記載之證據及理由（如附件）。
二、檢察官上訴意旨以：
（一）被告於案發後隔日（98年1月2日）晚間9時第一次警詢時
      ，供稱：「（阿祥於98年1月1日3時許從自小客車8813-KA
      下車後，你駕駛該車至何處？阿祥竊取自小客車BO-2782
      後，往何方向行駛？當時車上有幾人？）我就開車回去萬
      烽屠宰場，我看到阿祥駕駛竊取之自小客車BO-2782跟我
      往同一方向，跟在我車後沒多久他就走別的路」等語；於
      第二次警詢時（99年2月10日）則稱：其只看到綽號阿祥
      之人上該失竊車輛，沒親眼看到綽號阿祥之人竊取該車云
      云，嗣於原審法官訊問時稱：其有看到綽號阿祥之人在快
      到凱悅KTV之前，有在被竊該車輛旁與人說話，其看到綽
      號阿祥之人上該部車就走了云云；於原審審理中則稱：其
      有看到乙○○上該車輛，但其不確定乙○○有駕該車跟著
      其離開云云。觀諸被告上開歷次供述均有出入，其中第一
      次警詢時對到達KTV後之情形描述最為詳細且供稱乙○○
      有開車跟隨其後，第二次警詢後之歷次供詞則相對簡短且
      均改稱乙○○上BO-2782號車後其即離開；檢察官於99年3
      月17日審理時詰問被告：「（問：阿祥上車後多久，你才
      離開現場呢？）他上車後我就走了。（既然你在他上車後
      就走了，為何你在警詢時還能清楚的回答他是跟你同一方
      向走，跟你的車沒多久就跟你走不同方向走了，然後你才
      回去工作？）那時我隨便說的，我說謊...我確定他上車
      ，可是我不確定他有跟著我走。（問：那你在警察局的時
      候為何要說他跟著你的車同一方向走？）我不是很清楚，
      我確定我後面有車子跟著我走，我不確定是阿祥上車的那
      台車。我說謊。」然則被告上開第一次警詢之供述為何「
      隨便說」？有何必要「說謊」？實令人費解；再參以上開
      第一次警詢為事發隔天所製作，第二次警詢距事發則已逾
      一個月，按經驗法則判斷，證人或當事人於案發之初之供
      述，較少權衡利害得失或受他人之干預，較之事後翻異之
      詞為可信，即所謂案重初供，故除非可證明其更異之詞與
      事實相符或其初供係虛偽者外，自不得任意捨棄初供於不
      採（最高法院83年度台上字第3243號、87年度台上字第
      1585號判決要旨參照），是被告於上開第一次警詢時之供
      述顯較可信，其後之供述則均屬經過一段時日思考權衡後
      避重就輕之詞，至乙○○雖亦供稱其下車後被告甲○○即
      行離去云云，然顯為維護被告使其脫免責任之詞，自無足
      採，從而，被告於搭載乙○○抵達凱悅KTV後，一直留在
      現場等待乙○○開動BO-2782號汽車後始共同離去可堪認
      定。衡諸常情，若被告僅單純搭載友人乙○○前往KTV唱
      歌，應在乙○○下車後即行離開，斷無停留現場等待乙○
      ○開動另一台不明車輛後共同離開之理，堪信被告對乙○
      ○係前往該處物色車輛藉機行竊一情早有認識。
（二）縱採認被告第一次警詢後之翻異供述，即被告係於乙○○
      進入BO-2782號自小客車後隨即離開現場，然依原審勘驗
      現場監視錄影之結果可知，乙○○於被告到達現場後朝
      KTV方向走，後又折返BO-2782自小客車，其間歷經約4分
      鐘，被告為何要在現場等待4分鐘而非乙○○下車後即行
      離去？被告於原審審理中辯稱「一方面我要等酒醒」，然
      檢察官質以「你的酒醉在3、4分鐘就會醒了嗎？」，被告
      答稱「還是酒醉的。」檢察官續問：「為何你的每個說法
      都不一樣？」被告則答：「我確實不知道怎麼說。」足見
      被告之辯解既違常情且左支右絀，顯係為隱瞞事實所杜撰
      。仍難解其係在現場等待乙○○竊車得手之嫌。
（三）原審雖又以被告之車輛到達該處前約1分鐘前，被害人王
      京源始在該處停妥車輛下車離開，被害人王京源於下車時
      未將車上鎖且將車鑰匙留於車內，然被告與乙○○於被害
      人王京源下車時既尚未到達該處，無從見及被害人王京源
      下車時未將車上鎖且將車鑰匙留於車內之情形。乙○○亦
      係於搭乘被告車輛至被害人上開車輛停車處前方附近停車
      並下車後，於徒步走往凱悅KTV或折返之過程中偶然經過
      被害人王京源上開車輛停放處旁時，始能見及被害人該車
      鑰匙未取走且車門未上鎖之情形，而始起意行竊，則被告
      與乙○○自不可能於乙○○下車前即先謀議行竊被害人上
      開車輛或有幫助乙○○行竊被害人上開車輛之犯意。然查
      ，乙○○雖係偶然發現被害人車輛未上鎖且遺留鑰匙始選
      定被害人之車輛為目標，然尚不能因此推斷其與被告必非
      事前有犯意聯絡，蓋被告於98年10月21日審理中供稱「
      KTV門口有很多車子」，足見該處本即屬停放眾多車輛之
      場所，被告與乙○○當係知悉此點故而前往該處準備物色
      竊取目標，只不過在物色過程中恰好發現被害人停放路邊
      之車輛未上鎖且插著鑰匙，自然鎖定相對容易竊取之該車
      作案。故被告對乙○○擬前往該處行竊一節仍有認識並分
      擔駕車接應之行為，自屬共犯云云。
三、然查：
（一）按認定犯罪事實應依證據，為刑事訴訟法所明定，故被告
      否認犯罪事實所持之辯解，縱屬不能成立，仍非有積極證
      據足以證明其犯罪行為，不能遽為有罪之認定。最高法院
      30年上字第1831號著有判例可資參照。本案縱認被告確有
      如檢察官上述上訴意旨（一）（二）所陳之先後供述不實
      、辯解違常或說謊之情形，然於法仍非有積極證據足以證
      明其犯罪行為，不能遽為有罪之認定。
（二）按檢察官就被告犯罪事實，應負舉證責任，並指出證明之
      方法。刑事訴訟法第161條第1項定有明文。本案檢察官就
      被告於事前與與乙○○竊車有犯意之聯絡或行為之分擔，
      均未積極舉證證明之。僅泛稱被告於98年10月21日原審審
      理中供稱「KTV門口有很多車子」，足見該處本即屬停放
      眾多車輛之場所，被告與乙○○當係知悉此點故而前往該
      處準備物色竊取目標，故被告對乙○○擬前往該處行竊一
      節仍有認識並分擔駕車接應之行為自屬共犯云云。然查「
      KTV 門口有很多車子」核屬眾所週知之事實；知悉該一事
      實於法究不得與竊車之犯意聯絡或行為分擔同視。本案檢
      察官於原審判決後，不思再行積極舉證證明被告事前與與
      乙○○竊取被害人之車有如何之犯意聯絡或行為分擔，反
      以推論之語（上訴意旨以「然尚不能因此推斷其與被告甲
      ○○必非事前有犯意聯絡」云云），指摘原審本於嚴格證
      據法則、無罪推定等刑事訴訟之基本原則，依證人乙○○
      之供述、現場視器錄影光碟，認被告與乙○○不可能於乙
      ○○下車前即先謀議行竊被害人車輛或有幫助乙○○行竊
      被害人車輛之犯意之認定。於法洵無可採。
四、綜上所述，檢察官上述上訴意旨所陳各節，於法並無可採。
    其執此等上訴意旨任意指摘原判決不當，求予撤銷改判，為
    無理由，應予駁回。
五、被告經合法傳喚，無正當理由不到庭，爰不待其陳述逕行判
    決。
據上論結，應依刑事訴訟法第373條、第368條、第371條，判決
如主文。
本案經檢察官羅建勛到庭執行職務。
中    華    民    國    99    年    8     月    31    日
                  刑事第二十庭審判長法  官  楊貴雄
                                    法  官  周明鴻
                                    法  官  林銓正
以上正本證明與原本無異。
不得上訴。
                                    書記官  張淨卿
中    華    民    國    99    年    9     月    1     日

司法院資訊處製作；財團法人民間司法改革基金會備份。
